【裁判字號】    94,交易,139
【裁判日期】    950913
【裁判案由】    業務過失傷害
【裁判全文】
臺灣臺北地方法院刑事判決             94年度交易字第139號
公  訴  人  臺灣臺北地方法院檢察署檢察官
被      告  乙○○
上列被告因業務過失傷害案件，檢察官提起公訴（九十四年度偵
字第九○四號），嗣於本院準備程序進行中，被告就被訴事實為
有罪之陳述，經本院合議後裁定由受命法官獨任進行簡式審判程
序，茲判決如下：
    主  文
乙○○從事業務之人，因業務上之過失傷害人，處有期徒刑陸月
，如易科罰金，以銀元參佰元即新臺幣玖佰元折算壹日，緩刑貳
年，並應履行理由第七項附記事項。
    事  實
一、乙○○係營業用小客車之司機，為從事駕駛業務之人，於民
    國九十三年五月三十一日晚間十時三十分許，駕駛車牌號碼
    Ｔ七—一六八號營業用小客車，沿臺北市○○○路由南向北
    方向行經該路段與仁愛路交岔路口時，本應注意汽車行經交
    岔路口時應注意車前狀況，並隨時採取必要之安全措施，及
    汽車行駛至交岔路口，轉彎車應讓直行車先行，並遵守交通
    號誌之指示行車，以避免危險之發生，而當時為晴天、夜間
    有照明，係乾燥、無缺陷之柏油路面，尚無不能注意之情事
    ，詎竟疏於注意而貿然左轉，適有甲○○騎乘車牌號碼Ｎ八
    五─二七九號重型機車，沿臺北市○○○路由北向南方向行
    駛至該處正欲通過路口，因見乙○○駕車貿然左轉緊急煞車
    而滑行倒地，甲○○因而有右股骨幹粉碎性骨折、右距骨粉
    碎性骨折併脫位等傷害。
二、案經甲○○訴由臺北市政府警察局中正第一分局報請臺灣臺
    北地方法院檢察署檢察官偵查起訴。
    理  由
一、本案被告乙○○所犯係死刑、無期徒刑、最輕本刑為三年以
    上有期徒刑以外之罪，其於本院準備程序中就被訴事實為有
    罪之陳述，經本院合議庭裁定由受命法官獨任依簡式審判程
    序，並獨任進行協商程序而為判決，先予敘明。
二、上開犯罪事實，業據被告乙○○於本院進行準備程序及審理
    程序時坦承不諱，核與告訴人甲○○之指述相符，並有臺北
    市○○○○○道路交通事故現場圖、臺北市政府警察中正第
    一分局交通分隊道路交通事故補充資料表、交通事故談話紀
    錄表、道路交通事故調查報告表、交通事故現場照片十六張
    、臺北市車輛行車事故鑑定委員會於民國九十四年三月一日
    之北鑑審字第○九四三○○四四七○○號函及其附件、臺北
    市立仁愛醫院驗傷診斷書各一份在卷可按，足認被告之自白
    與事實相符，應堪採信。本案事證明確，被告犯行堪予認定
    。
三、被告行為後，前於九十四年二月二日修正公布之刑法，已自
    九十五年七月一日起施行，另刑法施行法亦於九十五年六月
    十四日增訂該法第一條之一規定，並自九十五年七月一日施
    行。其中修正後刑法第二條之規定，乃係關於新舊法比較適
    用之準據法，其本身無關行為可罰性要件之變更，故於九十
    五年七月一日刑法修正施行後，如有涉及比較新舊法之問題
    ，即應逕依修正後刑法第二條第一項規定，為「從舊從輕」
    之比較（最高法院九十五年度第八次刑事庭會議決議意旨參
    照）。經查：
  (一)刑法第二百八十四條第二項前段雖未修正，然於上開刑法及
    其施行法修正施行前，依罰金罰鍰提高標準條例第一條前段
    規定，刑法第二百八十四條第二項前段所定罰金刑部分之法
    定刑度「銀元一千元以下」係提高為銀元一萬元即新臺幣三
    萬元以下，最低刑度則依修正前刑法第三十三條第五款規定
    ，應為銀元一元即新臺幣三元以上。嗣因刑法施行法第一之
    一條已增訂：「中華民國九十四年一月七日刑法修正施行後
    ，刑法分則所定罰金之貨幣單位為新臺幣；九十四年一月七
    日刑法修正時，刑法分則編未修正之條文定有罰金者，自九
    十四年一月七日刑法修正施行後，就其所定數額提高為三十
    倍，但七十二年六月二十六日至九十四年一月七日新增或修
    正之條文，就其所定數額提高為三倍。」，而此規定因屬前
    揭罰金罰鍰提高標準條例第一條但書所稱「法律已依一定比
    率規定罰金或罰鍰之數額或倍數」之情形，自應優先適用；
    又修正後刑法第三十三條第五款亦已將罰金刑調整為新臺幣
    一千元以上，以百元計算，故依前述標準換算，修正後刑法
    第二百八十四條第二項前段之罰金刑法定刑度已變更為「新
    臺幣三萬元以下、一千元以上」，是比較修正前後刑度結果
    ，修正後之規定對被告並非較為有利。
  (二)修正後刑法第四十一條第一項前段有關易科罰金折算標準之
    規定為：「犯最重本刑為五年以下有期徒刑以下之刑之罪，
    而受六個月以下有期徒刑或拘役之宣告者，得以新臺幣一千
    元、二千元或三千元折算一日，易科罰金。」，而修正前同
    條項就易科罰金之折算標準係規定：「得以一元以上三元以
    下折算一日，易科罰金」，再依修正前罰金罰鍰提高標準條
    例第二條（現已刪除）之規定，就其原定數額提高為一百倍
    折算一日，即係以銀元一百元、二百元、三百元折算一日，
    折算為新臺幣幣值後，則為以新臺幣三百元、六百元、九百
    元折算一日。是比較修正前後之易科罰金折算標準，自以行
    為時即修正前之規定，較有利於被告。本案既仍適用修正前
    刑法第四十一條第一項前段之規定定被告易科罰金之折算標
    準，自仍應適用修正前罰金罰鍰提高標準條例第二條之規定
    提高折算之罰金數額，亦此敘明，且為免與刑法第四十一條
    第一項修正施行後所定易科罰金折算標準改採新臺幣計算產
    生混淆誤解起見，另引用現行法規所定貨幣單位折算新臺幣
    條例第二條明定易科罰金折算標準及折算新臺幣之數額，以
    資明確。
  (三)綜合上述各條文修正前後之比較後，適用修正後之刑法及刑
    法施行法等相關法律規定並未對被告更為有利，揆諸前揭刑
    法第二條第一項前段規定，即應適用修正前之刑法第三十三
    條第五款、第四十一條第一項前段及罰金罰鍰提高標準條例
    第一條前段（未修正）、第二條（修正前）等規定。
四、核被告所為，係犯修正前刑法第二百八十四條第二項前段業
    務過失傷害罪。爰審酌被告為圖一時之便，疏未遵守交通規
    則，造成告訴人右股骨幹粉碎性骨折、右距骨粉碎性骨折併
    脫位等肢體傷害，其傷勢非輕，惟被告並無前科，素行尚佳
    ，積極與告訴人達成和解且已給付逾三分之二之金額，且於
    本院坦承犯行，犯後態度良好等一切情狀，於協商合意範圍
    內為判決主文所示之刑，並依上揭說明，諭知易科罰金之折
    算標準。
五、末查被告於行為後，刑法有關緩刑宣告之規定業已修正，本
    件就緩刑部分，應逕適用修正後刑法第七十四條之規定，有
    最高法院九十五年度第八次刑事庭決議紀錄可考。而被告未
    曾因故意犯罪受有期徒刑以上刑之宣告，此有臺灣高等法院
    被告前案紀錄表一紙在卷可憑，其於事發後與告訴人達成和
    解，並已給付逾三分之二金額與告訴人，有本院九十五年八
    月三十一日準備程序筆錄一份、和解書一紙附卷可憑，經此
    論罪科刑之教訓，應知所警惕，信無再犯之虞，所宣告之刑
    以暫不執行為適當，茲徵得告訴人之同意後，爰併宣告緩刑
    二年，以勵自新。又被告因經濟上困難，就和解金額十五萬
    元，僅給付十萬六千一百十三元，尚有四萬八千八百八十七
    元未支付，為保障告訴人權益，並給予被告自新機會，併依
    據雙方民事和解條件，令被告應向告訴人以附記事項所載之
    方式給付尚未給付之和解金，並得為民事強制執行名義，附
    此敘明。
六、應適用之法條：刑事訴訟法第二百七十三條之一第一項、第
    二百九十九條第一項前段、第四百五十五條之四第二項、第
    四百五十五條之八，刑法第二條第一項前段，第二百八十四
    條第二項前段（未修正）、修正前刑法第四十一條第一項前
    段、修正後刑法第七十四條第一項第一款、第二項，罰金罰
    鍰提高標準條例第一條前段、修正前同條例二條，現行法規
    所定貨幣單位折算新臺幣條例第二條。
七、附記事項：
    被告應支付告訴人新臺幣（下同）四萬四千八百八十七元，
    給付方式：自九十五年九月二十日起，按月於每月二十日前
    給付告訴人五千元，至全部給付完畢為止，如有一期不履行
    ，視為全部到期。
八、判決除有刑事訴訟法第四百五十五條之四第一項第一款、第
    二款、第四款、第六款、第七款所定情形之一，或違反同條
    第二項規定者外，不得上訴。
九、如不服本件判決，得自收受判決送達之日起十日內，向本院
    提出上訴書狀，上訴於第二審法院。
本案經檢察官蕭方舟到庭執行職務。
中    華    民    國    95    年    9     月    13    日
                  刑事第十庭    法  官  林柏泓
如不服本判決，應於判決送達後10日內，向本院提出上訴狀。
以上正本證明與原本無異。
                                書記官  柯貞如
中    華    民    國    95    年    9     月    13    日


司法院資訊處製作；財團法人民間司法改革基金會備份。
